【裁判字號】    99,簡上,293
【裁判日期】    990624
【裁判案由】    詐欺
【裁判全文】
臺灣桃園地方法院刑事判決             99年度簡上字第293號
上  訴  人
即  被  告  乙○○
上列上訴人即被告因詐欺案件，不服本院中華民國98年12月31日
98年度桃簡字第2503號第一審刑事簡易判決（起訴案號：臺灣桃
園地方法院檢察署98年度偵字第14226 號），提起上訴，本院管
轄之第二審合議庭判決如下：
    主  文
上訴駁回。
    事  實
一、乙○○明知申請帳戶使用係輕而易舉之事，一般人無故取得
    他人金融帳戶使用之行徑常與財產犯罪之需要密切相關，而
    可預見將帳戶提供他人使用，可能使他人遂行不法所有意圖
    用以詐騙他人，又對於提供帳戶予他人使用雖無必引發他人
    萌生犯罪之確信，但仍以縱若有人持以犯罪亦不違反其本意
    ，而基於幫助他人詐欺取財之不確定故意，於民國97年11月
    17日某時許，在桃園縣中壢市○○路之玉山商業銀行前，將
    其申辦之玉山商業銀行中壢分行帳號0000000000000 號帳戶
    （下稱玉山銀行中壢分行帳戶）之提款卡及密碼交付予某真
    實姓名年籍不詳自稱「李代書」之成年人，藉此幫助「李代
    書」及其所屬詐騙集團達到向他人詐取財物之目的。嗣「李
    代書」與該詐欺集團所屬成年成員共同基於意圖為自己不法
    所有之犯意聯絡，於97年11月18日晚間9 時許，以電話向甲
    ○○佯稱因甲○○之前在金石堂網路書城所購買書籍之扣款
    有誤，需至自動櫃員機依指示操作更正，致甲○○陷於錯誤
    ，而依指示於同日晚間10時41分許，將新臺幣（下同）13,0
    15元匯至乙○○上開帳戶內，旋遭該詐欺集團成員分次提領
    一空。嗣經甲○○發覺有異報警而循線查獲。
二、案經桃園縣政府警察局中壢分局報告臺灣桃園地方法院檢察
    署檢察官偵查後聲請簡易判決處刑。
    理  由
一、證據能力方面：
（一）按被告以外之人於審判外之陳述，雖不符前4 條之規定，
      而經當事人於審判程序同意作為證據，法院審酌該言詞陳
      述或書面陳述作成時之情況，認為適當者，亦得為證據；
      當事人、代理人或辯護人於法院調查證據時，知有第159
      條第1 項不得為證據之情形，而未於言詞辯論終結前聲明
      異議者，視為有前項之同意，刑事訴訟法第159 條之5 就
      此定有明文。而本案所引用之供述證據，經本院依法踐行
      調查證據程序，且迄本院言詞辯論終結前公訴人、被告均
      未就供述證據之證據能力聲明異議，又查無依法應排除其
      證據能力之情形，是後述所引用供述證據之證據能力均無
      疑義，依法自有證據能力，均得作為本案證據，先予敘明
      。
（二）卷附之郵局自動櫃員機交易明細表1 紙、被告玉山銀行中
      壢分行帳戶之開戶基本資料及歷史交易明細表等物，均與
      本案事實具有自然關聯性，復屬書證性質，且查無事證足
      認有違背法定程式或經偽造、變造所取得之情事，況公訴
      人及被告對此部分之證據能力亦不爭執，是堪認均有證據
      能力，附此敘明。
二、訊據被告固坦承其於上揭時、地將其上開玉山銀行中壢分行
    帳戶之提款卡交予某真實姓名年籍不詳自稱「李代書」之成
    年人之事實，惟矢口否認有何幫助詐欺取財之犯行，辯稱：
    伊是因為要辦理貸款才將提款卡交給對方，伊也沒有將提款
    卡密碼告訴對方，伊不知道對方會拿給詐騙集團使用云云。
    惟查：
（一）被害人甲○○於上揭時間遭詐騙集團成員以上揭佯稱之事
      由施詐，而陷於錯誤，於上揭時間將其所有之款項匯入被
      告上開玉山銀行中壢分行帳戶，並遭人提領等情，業據證
      人即被害人甲○○於警詢時證述明確，復有郵局自動櫃員
      機交易明細表1 紙、被告玉山銀行中壢分行帳戶之開戶基
      本資料及歷史交易明細表等物在卷可稽（見98年度偵字第
      14226 號卷第10至13頁、第14頁），足證被害人甲○○遭
      詐騙之前開款項，確均匯入被告所提供之上開玉山銀行中
      壢分行帳戶內，是該帳戶確有供詐騙集團作為實施詐欺取
      財犯行之用無訛。
（二）被告雖以前詞置辯，然按金融存款帳戶，事關存戶個人財
      產權益之保障，與存戶之金融卡及密碼結合，其專屬性、
      私密性更形提高，除非本人或與本人具密切之關係者，難
      認有何理由可自由流通使用該存簿、提款卡及密碼，一般
      人亦均有應妥為保管帳戶存簿、提款卡及密碼，以防止被
      他人冒用之認識，縱有特殊情況偶有將上開物品交付他人
      之需，亦必深入瞭解其用途後再行提供以使用，恆係吾人
      日常生活經驗與事理；且金融帳戶為個人理財之工具，申
      請開設金融帳戶並無任何特殊之限制，一般民眾皆可以存
      入最低開戶金額之方式申請開戶，一個人可以在不同之金
      融機構申請多數之存款帳戶使用，並無何困難，此乃眾所
      週知之事實。且依一般人之社會生活經驗，若見有非親非
      故之人不以自己名義申請開戶，反而以出價蒐購或借用之
      方式向他人蒐集金融機構帳戶供己使用，衡情當能預見蒐
      集金融帳戶者，係將所蒐集之帳戶用於從事財產犯罪。況
      觀諸現今社會上，詐騙者以蒐集之人頭帳戶，作為詐欺之
      轉帳帳戶，業經報章媒體時有批露，因此交付該帳戶之金
      融卡兼密碼與非親非故之人，受讓人將持以從事財產犯罪
      ，已屬一般智識經驗之人所能知悉或預見。而被告於檢察
      官訊問及本院審理時既已供認：伊有聽過人頭帳戶，而人
      頭帳戶就是把帳號給人家使用，且當時對方向伊要存摺時
      ，伊還有說「你這樣是不是詐騙」，後來伊將提款卡交給
      對方時，心理有點疑問、還是怕怕的，但伊希望可以順利
      貸款，所以就照對方的要求將提款卡交給對方，但伊將提
      款卡交給「李代書」並不能確定對方不會使用伊這個帳戶
      等語，足認被告當時應具有相當之智識程度與經驗，對於
      向其蒐集本案帳戶資料之人，將持以作為詐欺取財犯罪之
      不法使用，亦顯然有所預見，然其竟於未加追問以防範交
      付之提款卡遭人盜用，或於交付前確實瞭解對方身分之情
      形下，猶輕率將上開帳戶之提款卡等帳戶資料提供與不詳
      真實姓名、年籍及身分上不具密切關係之人，則其對於該
      持用其帳戶資料之人果真用以作為詐欺取財之轉帳工具，
      顯然亦不違背其之本意。
（三）又被告於本院審理時雖辯稱：伊並無將提款卡密碼告訴對
      方，可能係遭對方破解密碼云云，惟此顯與被告於警詢、
      檢察官訊問時均供認：伊係將存摺影本、金融卡及密碼交
      給對方等語（見98年度偵字第14226 號卷第2 至4 頁、第
      24至26頁）不符，是其上開辯解，已難遽信；又按我國目
      前申辦之金融卡均附加有晶片功能，其密碼至少為6 位數
      以上，依統計學機率，一般人若不知密碼，幾難以在3 次
      按密碼試誤之機會下破解，是若非被告主動告知，詐欺集
      團份子又何有可能知悉？再者，詐欺集團份子利用他人帳
      戶收贓之獲利動輒達數萬元、數十萬元或數百萬元之譜，
      與此獲利相較，渠等向原帳戶使用者以購買或徵得同意方
      式取得使用權所花費之成本至多不過數千元，非但能確實
      保障收贓成果，且此成本實係九牛一毛，不足掛齒，顯見
      詐欺集團成員必以購買或徵得同意之方式取得帳戶使用權
      ，絕無大費周章僅騙取他人存摺提款卡之後，再耗費大量
      無謂成本苦思「破解密碼」方法，甚或在無從破解密碼之
      際，猶須冒原持有者掛失報警致增加遭查獲風險之必要，
      益可推知被告確有將上開帳戶之金融卡及密碼交予他人使
      用乙節，應堪認定。
（四）另被告於本院審理時聲請傳喚證人林瓊玉，以證明當初開
      立該帳戶是為辦理薪資轉帳，且伊開戶當日即將開戶之10
      00元領出返還證人林瓊玉，並請求調閱0000000000號行動
      電話之聲請人資料，以查明當時跟伊聯絡之人等情。然本
      件係認被告基於不確定之故意而交付帳戶之提款卡、密碼
      予他人使用，而此不確定之故意已經本院認定如前，縱認
      被告上開待證事項為真，亦無礙被告本件不確定故意之成
      立，是本院認被告上開聲請並無調查之必要，附此敘明。
（五）綜上所述，被告上開所辯，屬卸責之詞，不足採信，本案
      事證明確，被告犯行，洵堪認定。
三、按幫助犯之成立，主觀上行為人須有幫助故意，客觀上須有
    幫助行為，意即需對於犯罪與正犯有共同之認識，而以幫助
    之意思，對於正犯資以助力，而未參與實施犯罪之行為者而
    言。被告將所有之玉山銀行中壢分行帳戶之提款卡及密碼提
    供予「李代書」及不詳詐騙集團成員，供其等詐騙被害人財
    物，顯係基於幫助他人詐取財物之犯意所為，屬刑法詐欺罪
    構成要件以外之行為，被告既以幫助他人犯罪之意思而參與
    犯罪構成要件以外之行為，核其所為，係犯刑法第30條第1
    項、第339 條第1 項幫助詐欺取財罪。又被告係幫助他人犯
    罪，爰依刑法第30條第2 項規定減輕其刑。另被告所交付供
    詐欺集團使用之提款卡，雖係提供充為幫助該詐欺集團行騙
    所用，惟提款卡依金融機構與客戶之契約，係由金融機構提
    供予客戶使用，客戶結清帳戶時須將提款卡繳回，而客戶如
    有留存必要時，則由金融機構自會消磁作廢後，客戶始得留
    存等情觀之，提款卡在金融機構尚未作廢前，其所有權應仍
    屬金融機構所有，自不得宣告沒收。
四、原審以被告上揭罪證明確，適用刑法第339 條第1 項、第30
    條、第41條第1 項前段，刑法施行法第1 條之1 第1 項、第
    2 項前段，並審酌被告率將存摺、金融卡及密碼交付他人充
    為犯罪收贓之用，不僅助長詐欺等財產犯罪於社會上充斥橫
    行，且因有「人頭戶」包藏掩飾致而查緝困難之故，主犯成
    員遂有恃無恐，行徑乃更加囂張、狂放，直視法律為無物、
    若敝屣馴致台灣漸成各種財產犯罪者之樂園，如入無人之境
    ，是見被告犯行所生之危害極鉅，事後猶飾詞圖卸，態度不
    佳等情狀，而量處被告有期徒刑4 月，並諭知易科罰金之折
    算標準，核其認事用法、量刑均無不合，是被告上訴意旨否
    認犯罪，指摘原判決不當，求予撤銷改判，核無理由，應予
    駁回。
據上論斷，應依刑事訴訟法第455 條之1 第1 項、第3 項、第36
8 條，判決如主文。
本案經檢察官徐文豪到庭執行職務。
中    華    民    國    99    年     6    月    24    日
                刑事第十二庭審判長法  官  魏  于  傑
                                  法  官  李  文  娟
                                  法  官  羅  國  鴻
以上正本證明與原本無異。
不得上訴。
                                  書記官  戴  育  萍
中    華    民    國    99    年    6     月    30    日
【論罪科刑法條】
刑法第339條
意圖為自己或第三人不法之所有，以詐術使人將本人或第三人之
物交付者，處5 年以下有期徒刑、拘役或科或併科1 千元以下罰
金。
以前項方法得財產上不法之利益或使第三人得之者，亦同。
前二項之未遂犯罰之。

司法院資訊處製作；財團法人民間司法改革基金會備份。
